臺灣高等法院民事判決　九十三年度訴易字第三六號
　　原　　　告　台新國際商業銀行股份有限公司
　　法定代理人　蔡孟
　　訴訟代理人　郭詩品
　　　　　　　　高詩敏
　　被　　　告　甲○○
　　訴訟代理人　陳尚義律師
　　複　代理人　徐方齡律師
右當事人間請求侵權行為損害賠償事件，本院於中華民國九十三年十二月七日言詞辯
論終結，判決如左︰
    主      文
被告應給付原告新臺幣壹拾貳萬柒仟壹佰參拾玖元，及自民國九十年十一月七日起至
清償日止，按年息百分之五計算之利息。
訴訟費用由被告負擔。
    事實及理由
一、原告主張：被告意圖為自己不法之利益，於民國（以下）九十年十一月間，以原
    告核發予訴外人（即持卡人）吳淑茗之信用卡（卡號為：0000-0000-0000-0000
    ）、洪天生（卡號：0000-0000-0000-0000）及藍桂芳（卡號：0000-0000-0000-
    0000）之內碼偽造信用卡（下稱系爭信用卡），並持往商店刷卡消費，消費金額
    計新台幣（下同）十二萬七千一百三十九元，致伊誤信為真正持卡人之消費而墊
    付前揭消費款項予該特約商店，造成伊之損害。為此，依侵權行為、不當得利之
    法律關係，求為判決被告應給付原告十二萬七千一百三十九元，及自民國九十年
    十一月七日起至清償日止，按年息百分之五計算之利息等語。
二、被告則以：伊未否認參與偽造系爭信用卡；又原告亦未提出盜刷金額之簽帳單；
    另原告遲至九十二年十二月十三日始起訴請求，其請求權已因二年間不行使而消
    滅；又原告縱依不當得利請求，亦未舉證伊所受利益為何等語，資為抗辯。
三、本件爭點在於，被告有無偽造系爭信用卡盜刷情事？原告請求權是否罹於時效而
    消滅？茲分述如下：
四、被告有無偽造系爭信用盜刷之情事？
  (一)被告固否認參與偽造信用卡盜刷情事，惟查：被告意圖為自己不法之利益，自九
    十年十月份起至同年十一月間止，以每筆信用卡內外碼資料三千元之代價，提供
    偽造信用卡所需之內外碼資料予劉芳義、莊大隆（以上二人均經刑事判決確定）
    ，供渠等在台中市○○路四十三巷四十八弄三十二號六樓偽造信用卡，訴外人劉
    芳義、莊大隆亦從訴外人蕭志賢（綽號「阿賢」）、范哲維（綽號「小林」）處
    取得信用卡之內外碼資料用以偽造信用卡。嗣劉芳義、莊大隆於偽造之信用卡製
    作完成後，或由莊大隆將偽造之信用卡寄予蕭志賢及被告，再由蕭志賢及被告轉
    交知情之不詳姓名成年「車手」（所謂車手，乃實際持偽造之信用卡至各處特約
    商店下手盜刷之人）盜刷，或推由劉芳義、莊大隆及卓永勝（亦經刑事判決確定
    ），在台灣省各地之信用卡特約商店連續盜刷信用卡，使該特約店店員或老闆陷
    於錯誤，誤以為係真正持卡人持卡消費，而允其刷卡並如數交付所購之財物，劉
    芳義、莊大隆、卓永勝及不詳姓名成年「車手」並於上開店員或老闆所交付之簽
    帳單上各偽簽署押，做成不實之簽帳單私文書後，將商店存根聯交由店員或老闆
    收執以供特約商店日後向發卡銀行請款之用。業據被告於警訊時、偵查中自承有
    提供偽造信用卡所須之資料予劉芳義，並分得四、五十萬元在卷（見臺灣板橋地
    方法院九十年度偵字第一九三八六號偵查卷第二五頁背面、第二六、一○四、一
    三八頁），證人即查獲本案之警員趙家輝於原審法院證稱：據伊監聽結果，發現
    甲○○是負責取得信用卡的內碼，等他取得，就交代莊大隆或劉芳義偽造信用卡
    ，地點在台中，偽卡製作完成，就交由甲○○拿給車手處理等語（見刑事原審卷
    (一)第八一頁），並有通訊監察譯文附於上開卷可稽，足認被告與訴外人劉芳義等
    人有共同偽造信用卡盜刷之情事。被告因上開犯行被處有期徒刑四年六月確定，
    亦有最高法院以九十三年度台上字第三四二二號判決附卷可稽（見本院卷第九○
    －九二頁），故本件被告於九十年十一月間，以原告核發予訴外人（即持卡人）
    吳淑茗、洪天生、藍桂芳之信用卡內碼偽造信用卡，用以盜刷金額十二萬七千一
    百三十九元，亦在其犯罪事實之內。被告委有侵權行為，堪以認定。被告否認上
    開犯行，自不足採
  (二)按民法第一百八十四條第一項後段規定：故意以背於善良風俗之方法，加損害於
    他人者，負損害賠償責任。又按侵權行為之債，須損害之發生與侵權行為間有相
    當因果關係始能成立，所謂相當因果關係，係以行為人之行為所造成的客觀存在
    事實為觀察基礎，依通常智識經驗判斷，通常均有發生同樣損害結果之可能者，
    該行為與損害之間即有因果關係。查被告上開犯罪行為，係對原告施用詐術，使
    其陷於錯誤，墊付消費款予特約商店後，無法請求真正持卡人清償帳款，而損害
    原告之利益，行為人顯係故意以背於善良風俗之方法，加損害於原告。又被告盜
    錄系爭信用卡內碼，偽造系爭信用卡供他人（即俗稱車手）詐欺消費，是依通常
    智識經驗判斷，被告之行為與他人之行為相結合，始可能造成原告受損，如欠缺
    被告之行為，蕭志賢等人即無法以偽造原告發行之信用卡詐欺消費，進而損害原
    告之利益，堪認被告之行為與原告之受損間有相當因果關係。被告辯稱伊僅有偽
    造行為而無盜刷行為，並不會對原告造成損害云云，亦不足採。
  (三)又被告主張原告未提出系爭信用卡遭盜刷之簽單，即不足證明被告有侵權行為，
    原告則以特約商店未保管簽單致無法提出為抗辯。查系爭信用卡遭被告偽造內碼
    盜刷，已為前開刑事確定判決所認定（見該判決附表二編號第三七－四九號），
    並經本院認定屬實，已如前述。至於盜刷簽單可否提出，取決於特約商店有否妥
    善保管簽單及有無逾越保管期限，非而原告單方面所能控制，且遭盜刷與否，亦
    可由系爭信用卡之真正持卡人就不明消費款項向原發卡銀行反映，即可得知。是
    以，被告徒以原告未能提出盜刷之簽單，而否認盜刷行為云云，尚不足採。
五、原告請求權是否罹於時效而消滅？
    按民法第一百九十七條第一項規定：「因侵權行為所生之損害賠償請求權，自請
    求權人知有損害及賠償義務人時起，二年間不行使而消滅」。所謂知有損害及賠
    償義務人之知，係指明知而言。如當事人間就知悉之時間有所爭執，應由賠償義
    務人就請求權人知悉在前之事實，負舉證責任（最高法院七十二年台上字第一四
    二八號判例參照）。本件被告主張：原告於九十年十一月間即知悉伊有偽造信用
    卡盜刷之情事，遲至九十二年十二月間始請求，其請求權已因二年不行使而消滅
    云云，原告則抗辯：被告之犯罪時間係九十年十一月間，而原告於九十二年五月
    間收受本院九十一年上訴字第三四九二號刑事判決後，始確知被告為賠償義務人
    ，並立即於九十二年六月間向臺灣板橋地方法院聲請發支付命令，故原告之請求
    權並未罹於時效。依上開說明，被告就原告實際知悉損害及賠償義務人在前之事
    實，應負舉證責任，而被告未舉證以實其說，其主張原告請求權時效消滅云云，
    即不足採。
六、綜上，原告依侵權行為之法律關係，請求被告給付十二萬七千一百三十九元整，
    及自原告代墊款項之翌日即九十年十一月七日起至清償日止，按年息百分之五計
    算之利息，為有理由，應予准許。
七、本件事證已臻明確，兩造其餘攻擊防禦方法，核與判決結果已不生任何影響，爰
    不一一贅述，併此敘明。
八、據上論結，原告之訴為有理由，依民事訴訟法第七十八條，判決如主文。
中　　　華　　　民　　　國　　九十三　　年　　 十二　　 月　　二十一 　 日
                                民事第四庭
                                  　審判長法  官　林  敬  修
                                　　　　　法  官　藍  文  祥
                                  　　　　法  官　劉  勝  吉
右正本係照原本作成。
不得上訴。
中　　　華　　　民　　　國　　九十三　　年　　 十二　 　月　　二十二　　日
　　　　　　　　　　　　　　　　　　　　　書記官  李  翠  齡
